臺灣臺南地方法院交通事件裁定　　　　　　　　　　九十二年度交聲字第四三七號
　　移
　　受處分人
　　即異議人　甲○○
右列受處分人因違反道路交通管理處罰條例案件，對於交通部公路總局嘉義區監理所
臺南監理站九十二年七月九日所為之裁決處分（處分案號：南監五字第裁七四—ＮＤ
0000000號），聲明異議，本院裁定如左：
    主  文
原處分撤銷。
甲○○不罰。
    理  由
一、本件原處分意旨略以：受處分人即異議人甲○○所有之車牌號碼ＶＰ—七八七六
    號自用小客車，於民國九十二年三月七日晚間八點四十六分左右，經人駕駛而在
    行經最高速限為時速六十公里之高雄縣岡山鎮○○路岡山農工前時，因行車速度
    為時速八十二公里，有超過時速二十二公里之違規行為，而經高雄縣警察局岡山
    分局警員測速拍照採證後予以逕行舉發。後來原處分機關即移送機關交通部公路
    總局嘉義區監理所臺南監理站經查證結果，復以前述違規事實明確，乃依道路交
    通管理處罰條例第四十條第一項及第六十三條第一項第一款等規定，裁處異議人
    罰鍰新臺幣一千九百元，並記違規點數一點等語。
二、聲明異議意旨則略以：受處分人即異議人甲○○所有之上開小客車，車籍上之車
    主地址雖在台南市，然於二年前即遷居高雄縣仁武鄉，平時很少行經本件案載違
    規路段。又查本人日記之紀事，發現本件案載違規時間，其正在高雄市之辦公處
    所加班，而該小客車亦未借予他人使用，應無行經案載違規時間超速違規之可能
    顯見本件逕行舉發之違規內容，應有錯誤。而本件案載違規時間之翌日，即同年
    月八日晚間，其則曾駕駛上述小客車前往台南縣探親，而於回程時經過該路段，
    故前開超速之違規行為，可能是發生於九十二年三月八日晚間，而非本件案載之
    九十二年三月七日晚間八點四十六分左右。此外，縱使異議人於九十二年三月八
    日晚間確有駕駛前述小客車行經案載違規路段，而有超速之違規行為，然其向有
    關單位陳情後，卻不為舉發單位接受並更正違規日期，足見舉發單位所舉發之本
    件違規內容，與事實尚非相符，故異議人不服原處分，乃提起本件異議。
三、按汽車違反道路交通管理事件有以科學儀器取得違規證據資料，足資認定其違規
    事實者，當場不能或不宜攔截掣單舉發者，得對汽車所有人逕行舉發處罰；又前
    項逕行舉發，應記明車輛牌照號碼、車型等可資辨明之資料，查明汽車所有人姓
    名或名稱、住址後，製單舉發處罰之，道路交通管理處罰條例第七條之二第一項
    第六款及第二項雖分別定有明文。然以科學儀器取得之違規證據資料上之違規時
    間如有錯誤，而經舉發單位查明後加以更正，則根據該違規證據資料所填寫之舉
    發通知單上違規時間之誤載，經核尚不至於影響舉發單位所舉發之真正違規事實
    之認定；反之，如舉發單位逕以該違規證據資料上錯誤之時間，而為舉發通知單
    之填載，後來舉發單位並確認所欲舉發違規事實之真正時間，即係該錯誤之時間
    ，則行為人是否有舉發單位所指之違規事實，便需就舉發單位所堅稱之該錯誤時
    間內之實際駕駛情形加以判斷，而難逕以該時間錯誤之違規證據資料，而為行為
    人是否確有違規情事之判斷依據。
四、經查：
    （一）原處分意旨認受處分人即異議人甲○○所有之車牌號碼ＶＰ—七八七六號
          自用小客車，有於上述時、地，經人駕駛而在行經最高速限為時速六十公
          里之高雄縣岡山鎮○○路岡山農工前時，因行車速度為時速八十二公里，
          有超過時速二十二公里之違規事實，雖有高雄縣政府警察局高警交字第Ｎ
          Ｄ0000000號舉發違反道路交通管理事件通知單、高雄縣政府警察
          局岡山分局九十二年六月十九日岡警六交裁字第０九二０００六二三四號
          書函各一份及該分局九十二年八月二十六日書函所附之違規採證相片二張
          附卷可參。
    （二）然而，證人即異議人甲○○之同事莊明秋則於本院調查時，到庭具結證稱
          ：「我們二人並非同一辦公室，因為下班後我回辦公室要拿一瓶藥，我剛
          好看到異議人在辦公室加班，時間約為九點十分左右，我拿了藥就走了，
          但是我有跟異議人聊一下天，異議人表示她方才從仁武剛回來，異議人表
          示她去保護智慧財產權稽查大隊支援．．．我進辦公室有看見異議人的這
          輛車子停在我們隊部門口，我走時車子也在，我可以確定當天晚上（即九
          十二年三月七日晚間）那段時間異議人車子是在那邊，之後我就回家了，
          而且當天有簽到簿為準，該簽到簿是我在管理，異議人當天確實有來加班
          。」等語（參見本院九十二年十二月二十四日訊問筆錄），此就證人到庭
          具結作證，係以刑事責任擔保其證言之真實性，另參酌證人復係異議人上
          班處所簽到簿之管理人員，其對於異議人實際上是否有加班之情形，衡情
          應知之甚詳，故證人莊明秋之前開證述內容，經核尚無不可採信之處。此
          外，尚有異議人上班地點之內政部警政署保安警察第二總隊第四大隊第三
          中隊九十二年三月加班簽到、退登記簿（其中並有異議人於三月七日十七
          時三十分至二十一時五十分之加班紀錄）影本一份在卷可佐。基此可知，
          顯見異議人所有之前開小客車，於本件案載違規時間，未有經人駕駛而行
          經案載違規地點之情形，應尚可認定。
    （三）其次，受處分人即異議人甲○○駕駛其所有之車牌號碼ＶＰ—七八七六號
          之自用小客車，行經本件案載違規地點之時間，係九十二年三月八日晚間
          等情，則據其於本院調查時供認屬實，足見本件高雄縣警察局岡山分局警
          員所拍攝之上述超速違規採證照片，其實際內容應係九十二年三月八日晚
          間之違規情形，而非九十二年三月七日晚間之違規狀況。然舉發單位即高
          雄縣警察局岡山分局，仍認前開超速違規採證照片中所顯示之拍攝日期並
          無錯誤，而該分局警員所舉發之本件違規時間，確為九十二年三月七日無
          誤，而非違規時間誤載等情，除有右開高雄縣政府警察局岡山分局九十二
          年六月十九日岡警六交裁字第０九二０００六二三四號書函載明可考外，
          另有該分局九十二年十一月二十六日岡警交裁字第０九二００一二九九０
          號函一份存卷足憑，因此本件舉發單位所舉發之違規時間，應係九十二年
          三月七日晚間八點四十六分無疑。再如前述，本件異議人所有之上開小客
          車，既未於本件案載之九十二年三月七日晚間八點四十六分左右，經人駕
          駛而行經案載違規地點，則本件舉發單位就異議人所舉發之違規事實，經
          查尚與實際情形不符。基此，足見上開超速違規採證照片之時間顯示，應
          與真正違規時間有所出入，而參照前述說明，可知該違規採證照片之內容
          ，經核並無從作為異議人所有之小客車，於九十二年三月七日晚間八點四
          十六分，確有經人駕駛而有超速違規行為之判斷依據。此外，本院亦查無
          其他積極之事證，足以證明異議人所有之小客車，有原處分意旨所稱之在
          九十二年三月七日晚間八點四十六分左右，曾經人駕駛而有超速之違規行
          為，故異議人是否有原處分內容所指之超速違規行為，經核尚無從認定。
    （四）至本件違規地點所設置之超速測速照相系統，為荷蘭製微電腦闖紅燈測速
          照相設備ＲＬＣ三六型，係由荷蘭中央標準局測試通過，並經臺灣臺北地
          方法院認證通過等情，則有高雄縣政府縣察局岡山分局九十二年十一月二
          十六日岡警交裁字第０九二００一二九九０號函及所附之臺灣臺北地方法
          院（壬）八十八年度認字第一九四一四二號認證書等資料附卷可證，故本
          件測速照相設備之測速準確性，應值得信賴。然而，該測速照相設備上所
          顯示之採證時間，因須經由人工加以校對調整，所以假若長期使用並因各
          月份日數不一，加上管理人員疏於定期校對修正，則超速違規照片上所顯
          示之採證時間，將可能造成與真正採證時間不一致之結果。從而，本件超
          速違規照片上之採證時間，之所以與真正採證時間不符，應係人為疏失所
          致。另受處分人即異議人甲○○雖不否認有於九十二年三月八日晚間，因
          至台南縣永康市探望母親，而有駕駛前述小客車行經案載違規路段，並有
          超速違規之可能，然此則係該管舉發單位能否對於九十二年三月八日之此
          項違規事實，依照道路交通管理處罰條例第九十條等規定，另行合法舉發
          之問題，與本件案載違規時間，異議人是否曾駕車超速行經案載違規地點
          之認定尚屬無涉，均附此敘明。
五、綜上所述，受處分人即異議人甲○○於九十二年三月七日晚間八點四十六分左右
    ，是否曾有駕駛上述小客車超速行經本件案載違規地點等情事，既無從認定，則
    原處分機關即移送機關交通部公路總局嘉義區監理所臺南監理站貿然予以裁罰，
    於法即有未合。而本件異議人之異議內容，經核亦確有理由，故應由本院裁定將
    原處分撤銷，並另為異議人不罰之諭知，以資適法。
六、據上論斷，應依道路交通案件處理辦法第二十條前段，裁定如主文。
中    華    民    國      九十三      年      一       月       九      日
                              臺灣臺南地方法院交通法庭
                                  法  官  陳  志  成
右正本證明與原本無異。
如不服本裁定，應於裁定送達後五日內向本院提出抗告狀（應附繕本）。
                                  書記官  黃  瓊  蘭
中    華    民    國      九十三      年      一       月       九      日
